臺灣新北地方法院刑事判決
111年度訴字第1030號
公  訴  人  臺灣新北地方檢察署檢察官
被      告  劉明琦




選任辯護人  陳  顥律師
            蔡佩諮律師
被      告  陳健雄


上列被告因傷害案件，經檢察官提起公訴（110年度偵字第30943
號），本院判決如下：
    主  文
陳健雄犯傷害罪，處拘役伍拾伍日，如易科罰金，以新臺幣壹仟
元折算壹日。
劉明琦無罪。
    事  實
一、陳健雄認為劉明琦積欠其債務未清償而心生不滿，其2人於
    民國110年5月15日12時許，在新北市○○區○○街000號前相遇
    ，陳健雄竟基於傷害之犯意，徒手毆打劉明琦之頭部及身體
    ，致劉明琦受有全身多處擦挫傷、頭部鈍挫傷、頸部鈍挫傷
    及右手擦傷等傷害。
二、案經劉明琦訴由新北市政府警察局中和分局報告臺灣新北地
    方檢察署檢察官偵查起訴。
    理  由
壹、有罪部分：
一、關於本案證據能力之意見：
　㈠按被告以外之人於審判外之言詞或書面陳述，除法律有規定
    者外，不得作為證據，刑事訴訟法第159條第1項固定有明文
    。惟被告以外之人於審判外之陳述，雖不符同法第159條之1
    至第159之4之規定，而經當事人於審判程序同意作為證據，
    法院審酌該言詞陳述或書面陳述作成時之情況，認為適當者
    ，亦得為證據，同法第159條之5第1項亦有明定。查檢察官
    及被告陳健雄對於下列被告以外之人於審判外之陳述，於本
    院準備程序及審理時均同意有證據能力，被告陳健雄僅爭執
    其證明力（見111年度訴字第1030號卷〔下稱本院卷〕第88、1
    31頁），迄言詞辯論終結前均未聲明異議，本院審酌下列審
    判外陳述之證據取得過程並無瑕疵，且與待證事實具有關連
    性，其證明力無明顯過低之情形，以之作為證據應屬適當，
    均得作為證據。
  ㈡下列非供述證據，均無證據證明有出於違法取得之情形，復
    經本院依法踐行調查程序，自均有證據能力。　　
二、認定犯罪事實所憑之證據及其理由：
    訊據被告陳健雄矢口否認有傷害劉明琦之犯行，辯稱：上開
    時地因為劉明琦欠我錢，已經拖了4年多不還，我和他理論
    ，劉明琦因此出手打我，另外一個人則幫忙架住我的脖子；
    劉明琦可能故意設局激怒我，利用方法要把之前的債務抵銷
    掉；本案係因偶遇劉明琦，劉明琦因被詢問如何處理債務問
    題，雙方進而大聲爭吵，劉明琦因惱羞成怒而毆打我，我係
    基於正當防衛進而推擠劉明琦，再加上當下尚有不明就裡之
    機車騎士戴意從後面勾住我的脖子，使我不能動彈，且我本
    身有重大疾病在身，根本無法動手毆打劉明琦等語。然查：
    上揭事實，業據證人即告訴人劉明琦於警詢及偵查中證述明
    確（110年度偵字第30943號卷〔下稱偵卷〕第11-13、55頁）
    。目擊證人戴意亦於本院具結證稱：上開時地，我在路邊看
    到兩位男士可能只講了2、3句話，其中一方動手，當時他握
    拳直接攻擊對方的臉部或背部，我比較確定的是有攻擊臉部
    ，至少有打3、4下，我看到這個情況時先試圖把他架離，要
    把他們兩個支開，因為我覺得這樣下去可能會造成嚴重傷害
    ，當下我沒辦法完全支開，所以我有尋求旁邊一位貨車司機
    協助，應該算是我主要在拉，貨車司機在旁邊協助，我應該
    是從背後拉，我拉扯這位攻擊的男子時，他是在叫罵狀態，
    我拉開以後覺得他們的狀態可能已經平息了，所以我打算離
    開，可是我發現他好像有回頭再繼續攻擊，印象中是有打到
    ；我確定被攻擊那一方沒有出手反擊攻擊者的動作；拉開之
    後，當下我看到被攻擊的人有擦挫傷，是在臉部感覺可能有
    被擊打痕跡；事後被攻擊的人有跟我說謝謝，希望我留下來
    ，因為他準備要報警，但我只是出於見義勇為，不想要惹事
    ，請他如果要報警就自己處理，然後我就先離開了；當被攻
    擊那一方對我表示感謝時，攻擊的那個人就走路離開了；攻
    擊者在擊打被打的人時，被攻擊的人是出於防衛阻擋，是很
    自然的動作，就是當被攻擊臉部的時候就會去擋的這個動作
    ，我可以確定並沒有看到被打的人有反擊動作；我全程看到
    的狀況是被攻擊的人幾乎都在做阻擋動作，可以看到一方就
    是很明顯處於劣勢，如果是互毆，我不一定會出手，因為被
    攻擊的人是處於劣勢狀態，所以我才會出手把攻擊的人架開
    ；整個肢體衝突過程，從頭到尾我都在現場，就是從他們一
    開始見面、一言不合、開打到結束，我把他們兩個架開，然
    後施暴的人離開，我都算是在現場等情（本院卷第119-124
    頁），並有劉明琦拍攝證人戴意於事發後騎乘機車離開現場
    之照片1張附卷可憑（偵卷第107頁）。參照被告陳健雄於本
    院111年10月5日準備程序時陳稱：當天我在現場跟劉明琦碰
    面，碰面之後我跟劉明琦爭論，爭論比較大聲，突然有一個
    人從我後面勾住我的脖子讓我不能動彈，那個人我並不認識
    ，後來我用力掙脫之後，劉明琦就報警，因為我有買便當，
    所以我先把便當拿回家給我媽媽吃等語（本院卷第86-87頁
    ）及其於111年11月2日本院審理時供稱：我記得當初是一個
    壯碩的人忽然間從我背後，是用壓脖子的方式，因為我有一
    直跟他（指劉明琦）理論動作很大，也許你（指證人戴意）
    誤會我們是打架；因為我一直認為莫名其妙一個人從背後架
    扣住我的脖子，我沒辦法呼吸，我要掙脫，所以我正在想對
    方到底是什麼人，或跟劉明琦是不是一起的，後來我當然就
    趕快離開等語（見本院卷第123、128頁），可知證人戴意所
    指「攻擊的人」應係被告陳健雄，而「被攻擊的人」應係告
    訴人劉明琦。按證人戴意與陳健雄、劉明琦均不相識，僅係
    目睹本件傷害犯行而見義勇為以阻止被告陳健雄繼續傷害劉
    明琦之路人，其立場客觀中立，證言應堪採信，足以佐證告
    訴人劉明琦指訴之真實性。又劉明琦於110年5月15日20時38
    分至衛生福利部雙和醫院（下稱雙和醫院）急診，經診斷結
    果其受有全身多處擦挫傷、頭部鈍挫傷、頸部擦挫傷、右手
    擦傷等傷害，有雙和醫院診斷證明書2紙附卷可稽（偵卷第1
    7頁），且有劉明琦所受上開傷勢之照片2張在卷足憑（偵卷
    第19頁）。綜上所述，被告陳健雄之前揭辯解顯係畏罪卸責
    之詞，不足採信，其所提出曾罹患腦血管疾病後期影響、本
    態性（原發性）高血壓、椎間盤凸出症、腰椎其他退化性脊
    椎炎伴有神經根病變、腰椎椎間盤破裂伴有神經根病變等疾
    病之診斷證明書影本3紙（本院143-147頁），不足以證明被
    告陳健雄並無出手毆打劉明琦之犯行。本案事證已臻明確，
    被告陳健雄之犯行洵堪認定，應依法論科。
三、論罪之法律適用及量刑審酌之情形：
　㈠核被告陳健雄所為，係犯刑法第277條第1項傷害罪。
　㈡茲以被告之責任為基礎，審酌被告陳健雄曾因妨害公務案件
    ，經臺灣苗栗地方法院以105年度苗簡字第1042號判決處拘
    役20日，嗣經同法院以106年度簡上字第8號判決駁回上訴確
    定，又因傷害案件經臺灣高等法院以109年度上易字第393號
    判決處拘役55日確定，有臺灣高等法院被告前案紀錄表在卷
    可考，素行尚非良好，其因與劉明琦間有債務糾紛，不思以
    理性方式及合法途徑解決，竟於大庭廣眾之路邊公然徒手毆
    打劉明琦之頭部及身體，致劉明琦受有全身多處擦挫傷、頭
    部鈍挫傷、頸部鈍挫傷及右手擦傷等傷害，兼衡被告陳健雄
    自陳教育程度為高中畢業、目前擔任建設公司之經理人、經
    濟狀況小康（見本院卷第133頁），犯後否認犯行且未與告
    訴人劉明琦達成和解並賠償損害等一切情狀，量處如主文第
    1項所示之刑，並諭知如易科罰金之折算標準。
貳、無罪部分：　　　
一、公訴意旨略以︰被告劉明琦因與陳健雄有債務糾紛，於110年
    5月15日12時許，在新北市○○區○○街000號前相遇，竟基於傷
    害之犯意，徒手毆打陳健雄之臉部及胸部，致陳健雄受有左
    耳鈍挫傷、胸壁鈍挫傷、左下肢鈍挫傷等傷害，案經陳健雄
    提出告訴，因認被告劉明琦涉犯刑法第277條第1項之傷害罪
    嫌。
二、按犯罪事實應依證據認定之，無證據不得認定犯罪事實，又
    不能證明被告犯罪者，應諭知無罪之判決，刑事訴訟法第15
    4條第2項、第301條第1項分別定有明文。又犯罪事實之認定
    ，應憑證據，如未能發現相當證據，或證據不足以為證明，
    即不能以推測或擬制之方法以為裁判之基礎（參照最高法院
    88年度台上字第423號判決意旨）。再者，被害人之為證人
    ，與通常一般第三人之為證人不侔。被害人就被害經過所為
    之陳述，其目的在於使被告受刑事訴追處罰，與被告處於絕
    對相反之立場，其陳述或不免渲染、誇大。是被害人縱立於
    證人地位具結而為指證、陳述，其供述證據之證明力仍較與
    被告無利害關係之一般證人之陳述為薄弱。從而，被害人就
    被害經過之陳述，除須無瑕疵可指，且須就其他方面調查又
    與事實相符，亦即仍應調查其他補強證據以擔保其指證、陳
    述確有相當之真實性，而為通常一般人均不致有所懷疑者，
    始得採為論罪科刑之依據，非謂被害人已踐行人證之調查程
    序，即得恝置其他補強證據不論，逕以其指證、陳述作為有
    罪判決之唯一證據（參照最高法院95年度台上字第6017號判
    決意旨）。
三、公訴人認被告劉明琦涉犯前揭傷害罪嫌，係以：㈠告訴人陳
    健雄於警詢及偵查中之指訴，㈡陳健雄提出之雙和醫院110年
    5月15日之診斷證明書及其受傷照片，為論斷之依據。
四、訊據被告劉明琦堅決否認有公訴人所指傷害犯行，其與辯護
    人辯稱：依目擊證人戴意之證述，本件並非互毆事件，單純
    為陳健雄出手傷害劉明琦，劉明琦則為被攻擊方，並無出手
    攻擊陳健雄之舉措，不應對劉明琦論以傷害罪；陳健雄先指
    稱其身上之傷勢為劉明琦所造成，其後表示自後面架住他的
    人亦有導致其受有傷害，則陳健雄身上之傷勢究竟是劉明琦
    所造成，或是證人戴意將其架開之過程中所致，顯有疑義，
    不能逕斷定陳健雄之傷勢乃劉明琦所造成；劉明琦於109年1
    1月26日發生嚴重車禍，直至今日身上之鋼釘仍未拆除，因
    頸椎傷勢嚴重而無法大角度轉動頸部，更因脊椎及骨頭錯位
    致活動範圍受限、四肢肌肉無力，足見劉明琦於111年5月15
    日事發當下，根本無從為任何傷害、攻擊行為等語。經查：
  ㈠告訴人陳健雄於警詢時指稱：我們中午於上述地點相逢，討
    論對方欠我債務事情，對方（指劉明琦）不耐煩就出手打我
    ，導致我左腳脛骨、腳掌、左邊頭部耳朶、脖子受傷，後續
    因為我們雙方肢體衝突激烈，路人看到此情況即報案，事情
    發生當下只有我們兩人等語（偵卷第8頁），又於檢察官偵
    訊時證稱：我叫他（指劉明琦）不要走，把事情講清楚，我
    用吵架的方式跟他講，後來他不耐煩，就把我的手打掉，我
    沒有毆打劉明琦；他徒手打我巴掌，還有打我耳朶跟胸部 
    ，因為我們都用身體去擋等語（偵卷第53頁），嗣於本院11
    1年2月22日準備程序時陳稱：劉明琦欠我錢，我找他理論，
    劉明琦同行者掐我脖子，我沒有出手等語（見本院111年度
    審訴字第49號卷〔下稱審訴卷〕第57頁），再於本院111年10
    月5日準備程序改稱：當天我在現場跟劉明琦碰面，碰面之
    後我跟劉明琦爭論，爭論比較大聲，突然有一個人從我後面
    勾住我的脖子讓我不能動彈，那個人我並不認識，後來我用
    力掙脫之後，劉明琦就報警；劉明琦用手掌打我頭部、耳朵
    、臉頰部位，劉明琦應該是打我兩、三下吧，因為我脖子被
    勾住，我一直想要掙脫，所以沒有注意到劉明琦怎麼出手的
    等語（本院卷第86-87頁），復於本院111年11月2日審理時
    指稱：（你的傷到底是否被劉明琦打所造成的，還是另外一
    人從背後架住阻止你的時候才造成？）劉明琦。（後面的人
    架住你有無造成受傷？）有，腰部脊椎破裂等語（本院卷第
    130頁）。綜上，陳健雄於上述時地與劉明琦相遇時，究竟
    是劉明琦因不耐煩而先出手毆打陳健雄且無他人介入？抑或
    戴意（陳健雄於偵查中稱係劉明琦之同行者）先掐住陳健雄
    之脖子或勾住其脖子，劉明琦再趁機毆打陳健雄？陳健雄有
    無看清楚劉明琦如何出手攻擊？戴意有無因此造成陳健雄受
    傷？等節，告訴人陳健雄之指訴模稜兩可且前後不一，存有
    重大瑕疵，實難憑信。
　㈡陳健雄係於上開時地，握拳直接攻擊劉明琦之臉部等處，至
    少3、4下，路人戴意見狀試圖將陳健雄架離，劉明琦則未出
    手反擊陳健雄，只有防衛而以自然動作阻擋而已，業據證人
    戴意於本院審理時證述明確（本院卷第119-124頁），並有
    劉明琦拍攝證人戴意於事發後騎乘機車離開現場之照片1張
    （偵卷第107頁）、劉明琦之雙和醫院診斷證明書2紙（偵卷
    第17頁）、劉明琦所受上開傷勢之照片2張（偵卷第19頁）
    附卷可佐，足認被告劉明琦及其辯護人辯稱：本件並非互毆
    事件，單純為陳健雄出手傷害劉明琦，劉明琦則為被攻擊方
    ，並無出手攻擊陳健雄之舉措乙節，應堪採信。　　
  ㈢告訴人陳健雄提出之雙和醫院110年5月15日診斷證明書（偵 
    卷第15頁）及其受傷照片（偵卷第20-21頁），固可證明陳
    健雄受有左耳鈍挫傷、胸壁鈍挫傷、左下肢鈍挫傷。惟陳健
    雄既於上開時地徒手猛力攻擊劉明琦，則其於攻擊過程中可
    能因反作用力而自己造成上開傷勢，亦有可能係陳健雄遭戴
    意自後架住時為圖脫困而猛力掙扎所造成。被告劉明琦既未
    出手攻擊陳健雄，已如前述，則告訴人陳健雄提出之雙和醫
    院110年5月15日診斷證明書及受傷照片之傷勢，自不能認定
    係因被告劉明琦之傷害行為所造成。
  ㈣被告劉明琦曾因車禍於109年11月26日至三軍總醫院附設民眾
    診療服務處急診室治療，經診斷其第二頸椎第三型軸椎齒骨
    折、右側第三至第五肋骨骨折、右側鎖骨骨折，自109年12
    月1日至4日於加護中心接受重症照護，於同年12月1日接受
    頸椎復位及內固定手術，於同年12月3日接受右側肋骨復位
    及內固定手術，於同年12月7日接受右側鎖骨復位及內固定
    手術，醫師囑言其宜使用頸圈3個月，宜休養3個月，且其術
    後肩頸部活動受限，不宜過度使用及粗重工作，有三軍總醫
    院附設民眾診療服務處109年12月11日北市衛醫第000000000
    0號診斷證明書1紙及X光照片2張暨祐嘉骨科診所111年9月27
    日診斷證明書1紙附卷可考（偵卷第105頁、審訴卷第67-68
    頁、本院卷第95頁）。從而，被告劉明琦辯稱其於109年11
    月26日發生嚴重車禍，直至今日身上之鋼釘仍未拆除，因頸
    椎傷勢嚴重而無法大角度轉動頸部，更因脊椎及骨頭錯位致
    活動範圍受限、四肢肌肉無力，根本不可能於111年5月15日
    傷害、攻擊陳健雄乙節，顯非無據。
五、綜上所述，被告劉明琦辯稱其無傷害陳健雄之行為等情，應
    堪採信。告訴人陳健雄指訴被告劉明琦傷害其身體之情節則
    存有前揭重大瑕疵，且陳健雄提出之雙和醫院110年5月15日
    診斷證明書及其受傷照片均不能證明其所受傷勢係因被告劉
    明琦毆打其身體而造成，本件檢察官未能提出其他補強證據
    以資證明告訴人陳健雄之指訴具有相當之真實性，本院對於
    卷內訴訟資料，逐一剖析，參互審酌，仍無從獲得被告劉明
    琦有罪之心證，依前揭說明，自應諭知被告劉明琦無罪之判
    決。
據上論斷，應依刑事訴訟法第299條第1項前段、301條第1項，判
決如主文。
本案經檢察官吳姿函提起公訴，檢察官宋有容到庭執行職務。
中　　華　　民　　國　　111 　年　　11　　月　　23　　日
                  刑事第六庭  審判長法　官  樊季康
　　　　　　　　　                  法  官  楊展庚
　　　　　　　　　                  法  官  林琮欽 
上列正本證明與原本無異。
如不服本判決，應於判決送達後20日內敘明上訴理由，向本院提
出上訴狀 (應附繕本) ，上訴於臺灣高等法院。其未敘述上訴理
由者，應於上訴期間屆滿後20日內向本院補提理由書「切勿逕送
上級法院」。
                                    書記官　黃莉涵
中　　華　　民　　國　　111 　年　　11　　月　　25　　日
附錄本案論罪科刑法條全文：
中華民國刑法第277條
傷害人之身體或健康者，處 5 年以下有期徒刑、拘役或 50 萬
元以下罰金。
犯前項之罪，因而致人於死者，處無期徒刑或 7 年以上有期徒
刑；致重傷者，處 3 年以上 10 年以下有期徒刑。